【裁判字號】    98,訴,693
【裁判日期】    990513
【裁判案由】    搶奪等
【裁判全文】
臺灣桃園地方法院刑事判決               98年度訴字第693號
公  訴  人  臺灣桃園地方法院檢察署檢察官
被      告  己○○
選任辯護人  黃暖琇律師
上列被告因搶奪等案件，經檢察官提起公訴（98年度偵字第1561
號），本院判決如下：
    主  文
己○○所犯如附表所示之罪，均累犯，各處如附表所示之刑，應
執行有期徒刑參年貳月。
    事  實
一、己○○前於民國91年間因強制罪案件，經本院以91年度易字
    第2070號判決，判處有期徒刑3 月，如易科罰金，以銀元30
    0 元即新臺幣900 元折算1 日確定；又因違反槍砲彈藥刀械
    管制條例等案件，經本院以93年度訴字第929 號判決，定應
    執行有期徒刑2 年確定，上開案件接續執行，於96年6 月13
    日縮刑期滿執行完畢（於本案構成累犯）。詎不知悔悟，因
    施用毒品缺錢花用，乃萌生為自己不法所有之意圖，而為下
    列行為：
  (一)於96年12月19日上午2 時至9 時間某時，行經台北縣鶯歌鎮
    ○○○街19巷2 弄8 號前，見乙○○所有，由乙○○配偶吳
    安雅使用之車牌號碼GKU-019 號重型機車，停放該處，認有
    機可乘，以不詳方式（無證據證明有攜帶客觀上足供兇器使
    用之工具）將電門發動，竊取該機車，得手後迅即駕駛離去
    ，而供己代步使用。
  (二)另於96年12月23日下午9 時16分許，穿著棒球衣、頭戴安全
    帽，騎乘上述所竊得之車牌號碼GKU-019 號重型機車，行經
    桃園縣八德市○○街時，見林文仁獨自逆向行走於該路旁，
    乃驅車逆向自後靠近林文仁，趁林文仁不及防備，突伸手搶
    奪林文仁肩上之背包，因當時天色昏暗微雨路滑，己○○唯
    恐跌倒，而無法於瞬間立即奪下背包，迅即駛離，此際林文
    仁因不明原因跌倒於路邊，己○○見機不可失，遂承上犯意
    ，復騎車折返至林文仁倒地處，隨即下車，趁林文仁不及抗
    拒之際，奪取林文仁身上之背包（內含手機1 支）後逃逸。
    嗣林文仁因倒地後，頭部撞擊地面，致顱內出血，在己○○
    無從預見之情下，於翌（24）日上午8 時40分前某時，在桃
    園縣八德市○○街77號對面前死亡。
  (三)又於96年12月29日上午9 時52分許，己○○再度騎駛前開竊
    得之重型機車，行經桃園縣八德市○○路40號前，見壬○○
    左手手提皮包自桃園縣八德市○○路方向往中壢市方向步行
    於廣福路旁，即驅車自壬○○後方貼近，趁壬○○不及防備
    ，徒手搶奪壬○○之皮包乙只（內含健保卡、金融卡、現金
    新臺幣〔下同〕8,000 元、手機1 支、鑰匙1 串），得手後
    迅即往中壢市方向逃逸。
  (四)另於97年1 月9 日中午12時50分前某時，行經桃園縣桃園市
    ○○路○ 段317 號前，見丙○○所有之車牌號碼PF2-832 號
    重型機車停放於該處，竟以不詳方式（無證據證明有攜帶客
    觀上足供兇器使用之工具）將電門發動，竊取該機車，得手
    後駕駛離去，而供己代步使用。
  (五)再於97年1 月9 日下午1 時14分許，騎駛竊得之上揭車牌號
    碼PF2-832 號重型機車，行經桃園縣八德市○○路1 段與天
    祥街116 巷路口，見戊○○騎駛車牌號碼MOK-289 號機車，
    該機車腳踏墊上放置皮包乙只，認有機可乘，乃騎駛前開所
    竊得之PF2-832 號重型機車驅近戊○○，待戊○○停車後，
    己○○徒手搶奪戊○○放置於腳踏墊上之該只皮包（內含身
    分證、健保卡、駕照、行照、提款卡2 張、信用卡2 張、現
    金1,900 元、0000000000號手機1 支〔序號：000000000000
    000 〕、存摺2 本），得手後加速駛離逃逸。嗣將該搶得之
    手機轉交友人辛○○，辛○○則再轉送其姪女劉姍使用，
    為警方循線查獲。
二、案經桃園縣政府警察局八德分局報請臺灣桃園地方法院檢察
    署檢察官偵查起訴。
    理  由
一、證據能力之說明
  (一)被告審判外不利於己之陳述：
    按被告之自白，非出於強暴、脅迫、利誘、詐欺、疲勞訊問
    、違法羈押或其他不正之方法，且與事實相符者，得為證據
    。被告陳述其自白係出於不正之方法者，應先於其他事證而
    為調查。該自白如係經檢察官提出者，法院應命檢察官就自
    白之出於自由意志，指出證明之方法。刑事訴訟法第156 條
    第1 項、第3 項分別定有明文。次按除法律另有規定外，實
    施刑事訴訟程序之公務員因違背法定程序取得之證據，其有
    無證據能力之認定，應審酌人權保障及公共利益之均衡維護
    ，刑事訴訟法第158 條之4 定有明文。被告於準備程序及審
    判期日均否認部分犯行，而辯護人為被告利益於審判期日爭
    執警詢筆錄及偵查筆錄之證據能力，辯稱：司法警察係以誘
    導訊問而取得被告之非任意性自白，且97年10月29日第1 、
    2 次警詢筆錄、97年10月30日及97年11月5 日檢察官偵查筆
    錄、98 年3月6 日製作警詢筆錄及檢察官偵查筆錄，檢警均
    未明確告知罪名而無證據能力等語。惟查：
    1.按所謂「誘導」與「詐欺」不同，是否詐欺取得之自白，
      甚難判斷，蓋法律容許偵訊者合法的訊問技巧，而區別法
      律所允許的訊問技巧，與法律所不允許的詐欺手段，並非
      易事。首先，符合刑法上詐欺罪構成要件之詐欺行為，固
      屬本條所規範之詐欺，應無疑問。其次，刑事訴訟法第15
      6 條第1 項之「詐欺」概念，應採取嚴格之解釋，必須以
      訊問者故意誤導被訊問者為前提，並且被訊問者的意思決
      定與意思活動自由因而受到影響，且因而為自白或不利於
      己之陳述。本院以為，是否構成詐欺並因而使被告為自白
      者，首先應以偵訊者係出於故意為前提，換言之，於偵查
      不公開原則下，基本上訊問者享有資訊優勢的地位，而被
      告與外界的資訊來源管道原則上處於封閉之狀態，其唯一
      所能獲取資訊的來源，即僅在訊問者而已，假若訊問者刻
      意提供被告虛偽、錯誤之資訊，被告又無法經由其他管道
      查證該訊息之可信度，因而作出自白之決定，對於被告意
      思決定之任意性，顯然受到影響，此時即構成所規範之詐
      欺方法，惟若偵訊者係提供正確或合法之資訊，甚或祇是
      單純地隱瞞資訊，對於被告意思決定之形成並不影響，或
      謂並不發生決定性的影響，此時即無侵害其意思任意性可
      言，非屬此處之詐欺行為。查司法警察係因被害人戊○○
      於97年1 月9 日於桃園縣八德市○○路1 段與天祥街116
      巷口遭搶後，至八德分局四維派出所報案並製作警詢筆錄
      ，司法警察遂依其遭搶之門號0000000000號行動電話之序
      號000000000000000 號曾經插卡使用之手機登記人劉麗萍
      、使用人劉姍，而循線查出證人辛○○，嗣經證人辛○○指認被告涉犯搶奪案件（詳後述），而針對被害人戊○○、壬○○遭搶奪部分進行調查，因而借提因違反毒品危
      害防制條例案件於臺灣桃園監獄執行之被告，當時司法警
      察對被害人林文仁遭搶奪致死部分之犯罪嫌疑人毫無所悉
      ，僅係研判可能有相當關係，並於製作筆錄前先帶同被告
      巡繞桃園縣八德市大湳商圈之主要道路，且任由被告表示
      有無於相關位置犯搶奪案等情，業經證人即八德分局偵查
      佐甲○○證述在卷（參本院卷第135 頁至第142 頁）。再
      依據被告自承涉嫌搶奪案件之描述過程觀之，係因被告於
      行經被害人林文仁被害現場之大明街時，自發性陳述曾於
      該地有搶奪犯行，嗣於製作警詢筆錄時，由司法警察先就
      行搶過程之細節一一與被告確認，並提示監視錄影光碟與
      被告核對，並非空言告知被告涉嫌上開數次搶奪犯行，苟
      被告依該資訊得認監視錄影光碟中之行為人之穿著或該行
      為態樣與伊所為迥異，當可表示反對之意見。佐以被告於
      97年10月29日製作警詢筆錄時，得就警察所詢問關於羅沅
      美財物遭搶乙節，明確否認（參97年度他字第4715號卷第
      29頁），且警詢筆錄內容係依其所否認之陳述詳實記載，
      關於該項警詢筆錄所載，被告亦不爭執，是以被告亦得就
      司法警察調查之各件搶奪案件承認與否，而非一概照單全
      收而無從表示反對意思；復參酌被告該日製作警詢筆錄時
      ，司法警察就被告表示異議之內容業已依其所示更正，並
      於製作之末提供被告閱覽後，始令其簽名於筆錄上乙節，
      亦有辯護人所提出之97年10月29日警詢錄音光碟譯文在卷
      可考（參本院卷第214 頁至第215 頁），足見其於警詢中
      就司法警察詢問調查之案件坦承與否之意思自由尚未受到
      壓制，而仍有陳述自由；另同日移送臺灣桃園地方法院檢
      察署接受內勤檢察官訊問時，亦為與警詢中一致之供陳，
      並無任何保留性陳述。再者，該時偵訊主體已自「司法警
      察」更易為「檢察官」，且該偵查訊問筆錄於警詢筆錄製
      作後已逾數小時始行製作，又係被告經移送至檢察署而在
      不同地點始為之，足認製作上開偵查筆錄當時之外部環境
      顯已改變，縱使其主觀上認知有受到其所謂「不正方法」
      之影響，亦應已減褪，苟其所述警詢係遭不正訊問，何以
      未於檢察官偵查中表明前情，卻仍陳述警察並無強暴脅迫
      ，而坦承犯行等情（參上述他字卷第35頁至第36頁）。是
      以司法警察自無可能構成詐欺或所謂誘導之行為，至為明
      確。
    2.另辯護人為被告利益辯稱：97年10月29日第1 、2 次警詢
      筆錄、97年10月30日及97年11月5 日檢察官偵查筆錄、98
      年3 月6 日警詢筆錄及檢察官偵查筆錄均未明確罪名告知
      而無證據能力等語。然查：
      (1)警詢筆錄部分：
        又按違背第93條之1 第2 項、第100 條之3 第1 項之
          規定，所取得被告或犯罪嫌疑人之自白及其他不利之
          陳述，不得作為證據。但經證明其違背非出於惡意，
          且該自白或陳述係出於自由意志者，不在此限。檢察
          事務官、司法警察官或司法警察詢問受拘提、逮捕之
          被告或犯罪嫌疑人時，違反第95條第2 款、第3 款之
          規定者，準用前項規定。刑事訴訟法第158 條之2 定
          有明文。換言之，依據刑事訴訟法第158 條之2 規定
          排除證據能力之要件有：詢問主體為檢察事務官、
          司法警察官或司法警察、受詢問者須拘提、逮捕之
          被告或犯罪嫌疑人、違反第95條第2 、3 款之規定
          ，亦即偵查輔助機關於詢問受拘提、逮捕之被告或犯
          罪嫌疑人時，違反應告知緘默權及得選任辯護人之規
          定者，所取得被告或犯罪嫌疑人之自白及其他不利之
          陳述，不得作為證據。之所以如此立法，當係緘默權
          導源於不自證己罪原則，可謂被告最重要之防禦武器
          之一，除同時揭示被告保持緘默的權利外，同時規範
          國家踐行告知的義務，因為對於不知法律的被告而言
          ，有可能因為訊問者是國家機關而誤以為自己負有陳
          述義務，告知義務的踐行，正是為了避免被告陷於此
          種錯誤。其次，被告或犯罪嫌疑人臨時受拘提或逮捕
          ，一時難免惶惑，不知所措，為保障其訴訟上之防禦
          權，期使司法警察（官）確實遵守此一告知之程序，
          以保障人權，特別明定，違背此一程序時，除有但書
          例外之情形外，所取得之供述證據，無證據能力，此
          與在其他調查、偵查或審判程序違背此一告知義務時
          ，非當然無證據能力之規定不同。是以縱認司法警察
          於偵查初始尚無從確定起訴所應適用之法條或行為與
          加重結果間究有無相當因果關係，然該部分不免影響
          於被告之防禦權、緘默權、辯護權等正當權益之行使
          之情形，其違反前開規定因此所取得自白，自應認為
          係違背法定程序所取得證據。而在上述情形，該自白
          之證據能力如何，因該犯罪嫌疑人並非受拘提、逮捕
          等違反其意志之強制力拘束而到場接受司法警察（官
          ）之詢問，與刑事訴訟法第158 條之2 要件不符，而
          無該項規定之適用，然而該自白既仍屬實施刑事訴訟
          之公務員因違背法定程序所取得之證據，其有無證據
          能力之認定，自應依同法第158 條之4 規定，審酌人
          權保障及公共利益之均衡維護而認定。
        經查，本件依卷附被告之97年10月29日歷次警詢筆錄
          所載（參前開他字卷第24頁至第33頁），司法警察係
          因被害人戊○○於97年1 月9 日在桃園縣八德市○○
          路○ 段與天祥街116 巷口遭搶，報警並製作筆錄，司
          法警察依其遭搶之行動電話門號查詢手機序號後，依
          反求手機序號使用人，循線查出被告涉犯搶奪案件，
          而針對被害人戊○○、壬○○遭搶奪部分進行調查，
          並借提被告製作警詢筆錄，業如前述，而司法警察偵
          查犯罪時，係以被告名義借提犯罪嫌疑人到場詢問，
          詢問之內容亦係關於搶奪犯罪嫌疑之實質調查，詢問
          完畢後，隨即移送檢察官訊問。徵諸上述製作警詢筆
          錄之過程，司法警察在詢問被告時，早已懷疑並知悉
          其為搶奪被害人壬○○、戊○○之犯罪嫌疑人，司法
          警察實際亦係以犯罪嫌疑人之地位予以詢問，且司法
          警察在詢問被告相關犯罪事實時，業經依法告知刑事
          訴訟法第95條所規定之事項（參同上卷第24頁、第27
          頁），自難認與刑事訴訟法第95條規定有悖；且於製
          作警詢筆錄之始，對於被害人林文仁因搶奪致死案件
          之犯罪嫌疑人毫無所悉，復以究竟被害人林文仁於當
          日案發後死亡之事實其死亡之加重結果，是否即與被
          告經調查後自白該部分犯行有相當因果關係，此亦非
          司法警察所得確認，是以尚無從認定司法警察未詳確
          告知被告涉犯「搶奪致死」之罪名，而僅泛稱涉犯「
          搶奪」罪名，係藉以規避踐行刑事訴訟法第95條所定
          之告知義務，而有意剝奪犯罪嫌疑人之防禦權、緘默
          權、辯護權等正當權益之行使，或於並非蓄意規避上
          開告知義務，而係於詢問被告時，始發現該人涉有犯
          罪嫌疑，卻未適時依法為刑事訴訟法第95條之告知，
          致影響於該犯罪嫌疑人之防禦權、緘默權、辯護權等
          正當權益之行使之情形，因而縱認該自白屬實施刑事
          訴訟之公務員因違背法定程序所取得之證據，惟經本
          院參酌本件違背法定程序之情節、侵害權益之種類及
          輕重、犯罪所生之危害等情狀，兼顧人權保障、社會
          秩序與公共利益之維護等情綜合審酌結果，認上述警
          詢筆錄具有證據能力。
      (2)偵查筆錄部分：
        另按刑事被告乃程序主體者之一，有本於程序主體之
          地位而參與審判之權利，並藉由辯護人協助，以強化
          其防禦能力，落實訴訟當事人實質上之對等。又被告
          之陳述亦屬證據方法之一種，為保障其陳述之自由，
          現行法承認被告有保持緘默之權。故刑事訴訟法第95
          條規定：「訊問被告應先告知左列事項：一、犯罪嫌
          疑及所犯所有罪名，罪名經告知後，認為應變更者，
          應再告知。二、得保持緘默，無須違背自己之意思而
          為陳述。三、得選任辯護人。四、得請求調查有利之
          證據。」此為訊問被告前，應先踐行之法定義務，屬
          刑事訴訟之正當程序，於偵查程序同有適用。倘檢察
          官於偵查中，蓄意規避踐行刑事訴訟法第95條所定之
          告知義務，對於犯罪嫌疑人命陳述後，採其陳述為不
          利之證據，列為被告，提起公訴，無異剝奪被告緘默
          權及防禦權之行使，尤難謂非以詐欺之方法而取得自
          白。此項違法取得之供述資料，自不具證據能力，應
          予以排除。如非蓄意規避上開告知義務，或訊問時始
          發現其涉有犯罪嫌疑，卻未適時為刑事訴訟法第95條
          之告知，即逕列為被告，提起公訴，其因此所取得之
          自白，有無證據能力，仍應權衡個案違背法定程序之
          情節、侵害被告權益之種類及輕重、對於被告訴訟上
          防禦不利益之程度、犯罪所生之危害或實害等情形，
          兼顧人權保障及公共利益之均衡維護，審酌判斷之。
        本件被告於97年10月29日經司法警察借提訊問，製作
          同日之警詢筆錄後，迅即移送臺灣桃園地方法院檢察
          署由檢察官訊問，於內勤檢察官偵查中，檢察官告知
          被告所犯罪名為搶奪罪，被告並就事實欄所載各項犯
          行均坦承不諱等情，有該署97年度他字第4715號偵查
          卷可稽；檢察官以被告身分訊問己○○時，業經踐行
          刑事訴訟法第95條所定：「訊問被告應先告知左列事
          項：一、犯罪嫌疑及所犯所有罪名，罪名經告知後，
          認為應變更者，應再告知。二、得保持緘默，無須違
          背自己之意思而為陳述。三、得選任辯護人。四、得
          請求調查有利之證據。」之程序，而所告知之罪名係
          「搶奪」乙節，堪以認定。惟此犯罪事實究該當於刑
          事實體法上如何之罪名，依調查證據，認定事實與適
          用法律所由生之結果定之。上開刑事訴訟法第95條第
          1 款規定訊問被告前，有關罪名告知之義務，旨在使
          被告獲悉其現已被追訴或可能被訴（如起訴效力所及
          之潛在性事實）之犯罪事實，俾能由此而知為適切之
          防禦，及時提出有利之證據。此項告知義務之違反，
          固屬違背法定程序，然據此所取得之被告之陳述，其
          證據能力之有無，亦應以其有無妨害於被告防禦權之
          行使為判斷。倘被告對於被訴事實已知所防禦或已提
          出防禦，或於偵查過程中，已就被告所犯罪名，應變
          更罪名之構成要件事實為實質之調查者，對被告防禦
          權之行使即無所妨礙。查本件原係司法警察因被害人
          戊○○於97年1 月9 日在桃園縣八德市○○路1 段與
          天祥街116 巷口遭搶，報警並製作筆錄，乃依其遭搶
          之行動電話門號查詢手機序號後，依反求手機序號使
          用人，循線查出被告涉犯搶奪案件等情，業如前述，
          由上開偵查程序進行過程觀之，檢察官於訊問被告後
          ，被告固於97年10月30日對於有在96年12月23日下午
          9 時16分許，騎乘車牌號碼GKU- 019號重型機車，行
          經桃園縣八德市○○街時，趁林文仁不及防備，搶奪
          林文仁背包等情，自白不諱，然就被害人林文仁是否
          因被告騎乘機車驅近而致死亡之加重結果，其與搶奪
          之行為間之相當因果關係為何，檢察官仍繼續調查相
          關事證，並陸續於97年11月4 日勘驗上開時地之現場
          監視錄影光碟、向各通訊業者調閱通聯紀錄，且於其
          後之97年11月5 日偵查期日，被告則對於上開時、地
          之搶奪案件否認犯行而更易前詞，嗣於97年11月17日
          ，檢察官分別就被告有無在96年12月23日於桃園縣八
          德市○○街騎乘機車逆向搶奪行人、96年12月29日在
          桃園縣八德市○○路騎乘機車自後搶奪行人皮包等節
          送請內政部警政署刑事警察局對於被告實施測謊，是
          以被告涉犯搶奪案件固無疑義，然被告所犯是否搶奪
          致死罪嫌，仍進行調查中，此際應認檢察官尚無從特
          定被告所涉犯罪嫌疑之所有罪名，檢察官係按偵查進
          度及案情發展訊問被告，因而於告知刑事訴訟法第95
          條之事項時，就所犯所有罪名，僅泛稱搶奪罪之章名
          ，嗣被告於98年3 月6 日在內政部警政署刑事警察局
          測謊過程中，繕寫自白書，另於同日由檢察官就測謊
          過程再行訊問被告，故檢察官並非蓄意規避刑事訴訟
          法第95條所定之告知義務，自無故意剝奪被告之緘默
          權及防禦權之行使可言，況且檢察官於各次警詢、測
          謊過程後，復加以訊問之，檢察官顯然已顧及被告之
          訴訟權利，被告人權保障並未受到惡意剝奪，再者，
          本件搶奪案件，涉及他人人身、財產安全，與公共利
          益有關。本院審酌被告於偵查中，檢察官固僅告知搶
          奪罪章名，而未告以搶奪致死之完全罪名，惟其之緘
          默權及防禦權並非受惡意剝奪，而本案涉及公共利益
          之維護，故被告檢察官偵查中，所為之陳述，應具有
          證據能力。
    3.另按「測謊鑑定，係依一般人若下意識刻意隱瞞事實真相
      時，會產生微妙之心理變化，例如：憂慮、緊張、恐懼、
      不安等現象，而因身體內部之心理變化，身體外部之生理
      狀況亦隨之變化，例如：呼吸急促、血液循環加速、心跳
      加快、聲音降低、大量流汗等異常現象，惟表現在外之生
      理變化，往往不易由肉眼觀察，乃由測謊員對受測者提問
      與待證事實相關之問題，藉由科學儀器（測謊機）紀錄受
      測者對各個質問所產生細微之生理變化，加以分析受測者
      是否下意識刻意隱瞞事實真相，並判定其供述是否真實；
      測謊機本身並不能直接對受測者之供述產生正確與否之訊
      號，而係測謊員依其專業之學識及經驗，就測謊紀錄，予
      以客觀之分析解讀，至於測謊鑑定究竟有無證據能力，刑
      事訴訟法並無明文規定，送鑑單位依刑事訴訟法第208 條
      第1 項規定，囑託內政部刑事警察局為測謊檢查，受囑託
      機關就檢查結果，以該機關名義函覆原囑託之送鑑單位，
      該測謊檢查結果之書面報告，即係受囑託機關之鑑定報告
      ，該機關之鑑定報告，除形式上已符合測謊基本程式要件
      ，包括：經受測人同意配合，並已告知得拒絕受測，以
      減輕受測者不必要之壓力測謊員須經良好之專業訓練與
      相當之經驗。測謊儀器品質良好且運作正常。受測人
      身心及意識狀態正常。測謊環境良好，無不當之外力干
      擾等要件外（最高法院92年度台上字第2282號判決意旨可
      資參照）。實施測謊之鑑定人員丁○○並經本院傳喚到庭
      詰問，鑑定人丁○○於審理時證稱：依照測謊之標準作業
      流程，測謊前須先告知受測人測謊儀器及測謊原理，並詳
      細說明測試題目另再以熟悉測試法ＡＣＴ檢測受測人之身
      體狀況並讓其熟悉測試流程，之後才進入真正的測試。事
      前伊有先於98年3 月5 日前往案發現場勘察並拍攝案發現
      場之照片，另於其他街景加以拍攝作為編題之素材，其中
      圖3 （即行桃園縣八德市○○街）係為案發地點，其餘照
      片係於附近尋求其他非本案之相關附近街景並加以拍攝，
      距離案發現場約兩、三百公尺的其他街景。本件測謊技術
      係使用緊張高點法，在此技術當中會選用數個同質性之選
      項供受測人反應，若受測人可於數次之測試中皆反應於同
      一個選項上，即圖譜反應一致可予結論，若無，則為圖譜
      反應不一致無法鑑判。被告在圖3 有呈現兩次左右之反應
      ，並未完全一致於其他測試當中，故鑑定人於測後會談仍
      須針對該反應部分加以詢問，讓受測人得以針對其生理現
      象作解釋，也因為無明顯反應，故最後結論是無法判讀。
      測後會談係屬測謊鑑定一個不可或缺的階段，若無測後會
      談即不稱為測謊鑑定。被告寫出陳述書時，其中陳述書第
      一段文字「本人己○○在此願意對案情事實作真實陳述」
      係鑑定人所告知，其他部分係由被告自行書寫。不論測謊
      結果為何，測後會談該部分之階段絕不可少。本案於測前
      會談中，伊僅讓被告針對本案的部分自由陳述，並無另外
      告知本案被害人已經死亡，僅針對被告是否去過該處搶過
      該人等案情的問題加以詢問等語明確（參本院卷第131 頁
      至第13 5頁）。又測謊人員並非偵查機關，且測謊只作為
      彈劾被告品格證據，換言之，即被告陳述憑信性之彈劾證
      據，而非作為實體犯罪事實之證據。是否即有刑訴法第15
      6 條第1 項之適用或類推適用，尚非無疑。再者，鑑定書
      面，除僅適用於法官或檢察官所選任或囑託者外，並應就
      「鑑定之經過」及「其結果」合一而為判斷，不能析離分
      別觀察。而所謂鑑定之經過，係指實施鑑定之程序與步驟
      ，包括鑑定之方法如何，因鑑定之必要所為資料、資訊之
      蒐集與其內容，及所為判斷之根據暨理由；所謂鑑定之結
      果，即鑑定人就鑑定之經過，依其專業知識或經驗，對於
      鑑定事項所做之判斷、論證。至其因鑑定之必要所據以蒐
      集之資料，諸如文獻、數據，以及被告或被告以外之人向
      鑑定人所為之陳述，或其他審判外之陳述或文書、資訊等
      ，既依附於鑑定書面而成為其內容之一部，祇須有其根據
      為已足，是否為傳聞，要非所問。是以，本件測謊鑑定報
      告書，係檢察官依刑訴法上開規定囑託該測謊機關為鑑定
      ，由測謊人員丁○○依刑事訴訟法第206 條之規定而製作
      ，且該鑑定報告之製作人（供述人）業經本院傳喚到庭交
      互詰問，陳述該鑑定書面係據實製作時，其鑑定書面得作
      為證據。又該鑑定報告書所附之被告陳述書所記載「本人
      己○○在此願意對案情事實做真實陳述，被告有在圖3 的
      地方行搶犯案過程忘記，因當時吃藥所以不記得當時情形
      。其它作案時所得財物現金拿走其它東西就看到溪就隨手
      丟。」之文字，係出自被告對於案件經過的解釋與陳述，
      係屬測謊人員實施測謊過程中不可或缺之測後會談之部分
      ，此雖係被告於審判外向鑑定人員丁○○所為之陳述，然
      就「鑑定之經過」及「其結果」合一而為判斷，不能析離
      分別觀察，故有證據能力。
  (二)被告以外之人審判外陳述
    次按被告以外之人於審判外之言詞或書面陳述，除法律有規
    定者外，不得作為證據。被告以外之人於審判外之陳述，雖
    不符前4 條（指刑事訴訟法第159 條之1 至第159 條之4 ）
    之規定，而經當事人於審判程序同意作為證據，法院審酌該
    言詞陳述或書面陳述作成時之情況，認為適當者，亦得為證
    據。刑事訴訟法第159 條第1 項、第159 條之5 第1 項，分
    別定有明文。查被告於審判程序中，對於被告以外之人證人
    即辛○○、劉姍；證人被害人壬○○、戊○○、乙○○、
    丙○○於審判外之書面陳述筆錄，及其他文書證據，均不爭
    執證據能力，公訴檢察官對此等證據之證據能力亦不爭執，
    且證人辛○○、被害人壬○○、於審判中已到庭交互詰問，
    足見審判外筆錄及文書具相當之可信性，依前述「同意性」
    之傳聞法則例外規定，被告以外之人於審判外之陳述均具證
    據能力。
  (三)另本案96年12月24日勘（相）驗筆錄、相驗照片、97年1 月
    8 日複驗筆錄、97年1 月15日解剖筆錄、臺灣桃園地方法院
    檢察署檢驗報告書暨相驗屍體證明書、解剖相驗照片、法務
    部法醫研究所97年3 月28日法醫理字第0970000862號函暨檢
    附法醫所（97）醫剖字第0971100034號解剖報告書及（97）
    醫鑑字第0971100034號鑑定報告書（參97年度相字第14號卷
    第9 頁至第11頁、第30頁至第35頁、第39頁至第40頁、第41
    頁至第42頁、第43頁至第49頁、第50頁至第68頁、第72頁至
    第82頁），均與本案事實具有自然關聯性，復屬書證性質，
    且查無事證足認有違背法定程序或經偽造、變造所取得之情
    事，而被告及辯護人對此部分之證據能力皆不爭執，是堪認
    有證據能力，附此敘明。另檢察官所提之通聯調閱紀錄，因
    其內容係機械式紀錄發話時間及通聯對象等情，與供述證據
    須要自然人觀察、記憶、陳述之特質不同，並無供述證據在
    本質上之不可靠性及不確定性，係「非傳聞」而不適用傳聞
    法則之規定，應屬刑事訴訟法第165 條之1 第2 項規定之證
    物。再以辯護人對於檢察官就被告97年10月29日警詢錄音光
    碟所製作之勘驗筆錄、檢察官對於辯護人提出之八德分局97
    年10月29日被告警詢錄音內容所製作之譯文，除兩者不符之
    部分以檢察官提出之勘驗內容為準外，均不爭執證據能力，
    是該勘驗筆錄、譯文（除與勘驗筆錄內容不符者外），皆有
    證據能力。
二、犯罪事實之認定
  (一)訊據被告己○○固曾就上開犯罪事實於警詢、偵查中自白不
    諱，嗣於本院審理中固仍對前開事實欄一(四)、(五)所載之犯罪
    事實坦承，惟矢口否認有何如事實欄一(一)至(三)所示之竊盜及
    搶奪犯行，辯稱：伊並未竊取車牌號碼GKU-019 重型機車，
    也未在96年12月23日晚間於桃園縣八德市○○街搶奪林文仁
    財物，亦無在96年12月29日騎乘前開重型機車搶奪壬○○財
    物。警詢筆錄係警察不正訊問，因警察第1 次借提時，在車
    上要求伊認一認，不要小條不認，到時大條叫伊進去關，當
    時伊完全不明究裡，是警察直接帶伊到現場，警察在前往現
    場過程中叫伊趕快認，彼等會告知檢察官說此種情形符合自
    首，可以減刑一半，伊認為搶奪案件刑期一、兩年而已，應
    該不會關多久，就隨便認罪云云。經查：
  (二)事實欄一(一)（被告於96年12月19日竊取吳順峰所有車牌號碼
    GKU-019 號重型機車犯行部分）、事實欄一(三)（被告於96年
    12月29日搶奪壬○○皮包及其內財物犯行部分）：
    1.上開如事實欄一(一)所載犯罪事實業據證人即被害人吳順峰
      於警詢中證稱：渠所有之車牌號碼GKU-019 號重型機車，
      平時由渠配偶吳安雅使用，96年12月19日上午2 時至9 時
      間，上開機車停放於住處附近遭竊等情明確（參偵查卷第
      25頁至第26頁）；並有臺北縣政府警察局車輛協尋電腦輸
      入單乙件存卷可佐（參偵查卷第54頁）。另如事實欄一(三)
      所載犯罪事實亦據證人即被害人壬○○於本院審理時具結
      證稱：96年12月29日上午9 點25分左右，伊與女兒搭公車
      至桃園縣八德市○○路大成國小前面，在介壽路與廣福路
      口公車站牌下車步行準備返回廣福路娘家。當時，伊走在
      馬路外側，左手提著皮包於道路外側，瞬時身體晃了一下
      ，不及防備，皮包就不見，隨即看到一部機車從伊左後面
      騎過來，該騎士拿著伊皮包跑掉。伊無法看到該騎士臉部
      ，亦無法看到該騎士所戴安全帽係全罩或半罩式，在警局
      製作筆錄時，伊仍然記得機車樣式及該騎士穿著之衣物。
      伊遭搶之墨綠色格紋手提包，內有預為購買茶葉所用之現
      金8 千餘元、2 支手機，及一些提款卡，家中鑰匙等物，
      其中1 之手機使用已久，查不到序號，未留意警察有無記
      載於筆錄。該騎士行搶後，從廣福路往中壢方向逃逸。由
      該騎士外型觀看，佐以報案當日警察提供之監視錄影光碟
      翻拍照片判斷，該騎士應是男生等語綦詳（參本院卷第76
      頁至第78頁），據證人壬○○所證，除現金金額及行動電
      話之正確數量，經其在本院審理中更正陳述外，其餘各節
      核與其在警詢所述吻合（參偵查卷第31頁至第32頁），且
      有96年12月29日桃園縣八德市○○路40號前監視錄影光碟
      翻拍照片6 張在卷可稽（參偵查卷第68頁至第69頁）。上
      開證人乙○○、壬○○所證，固均無從明確指認被告即為
      對其財物行竊或行搶之人，然其確有財物遭竊、遭搶之客
      觀事實無訛。是以，此部分事實均堪予認定。雖被告在本
      院審理中改異前供，並以上開情詞置辯，復稱伊在警詢與
      偵查中係因警察誘導且未告知罪名，自忖搶奪案件所判刑
      期僅約1 、2 年，故為坦認之陳述，然此等自白確與事實
      不符云云。然：
      (1)被告於警詢中坦承犯行，嗣經警移送檢察官初訊時，亦
        為相同之陳述，嗣於歷次偵查中則就前開犯罪事實所陳
        反覆不一，是其又於本院審理中翻異前詞否認原供，其
        辯詞之真實性已足令人生疑。
      (2)再者，96年12月29日上午9 時52分，在桃園縣八德市○○路40號前，搶奪證人壬○○財物之機車騎士即為被告
        己○○乙節，業經證人辛○○於警詢中經警提示上開時
        、地之監視錄影光碟翻拍照片，確認無訛（參相驗卷第
        102 頁至第104 頁）。被告己○○雖否認有此犯行，並
        以前開情詞置辯，而證人辛○○亦於本院審理中翻異前
        詞，附和被告之前開辯詞，證稱固曾於警詢中指認96年
        12月29日、96年12月23日分別於桃園縣八德市○○路及
        大明街之監視錄影光碟翻拍照片即為被告，然當時係回
        答警員覺得很像被告，並未言明係確定云云。惟查，證
        人辛○○於本院訊問之初對於有無在警局應警察要求指
        證監視錄影光碟翻拍之照片各節，均答稱忘記云云，復
        經本院提示其在97年10月22日製作之警詢筆錄，竟能詳
        確指出當日回答警員覺得很像被告己○○，沒有說確定
        是己○○等情，再經本院質以是否因96年12月29日之監
        視錄影光碟翻拍照片其中男子之影像，相較於96年12月
        23日翻拍照片中幾無男子臉部特寫畫面者，兩者顯有不
        同，因而在警詢時可以為明顯差異之陳述一情，則又答
        以不能確定云云。是以證人辛○○既對此警詢內容及監
        視錄影光碟翻拍照片印象模糊，何能斷言當日係回答警
        員之細節為：覺得很像己○○，但沒有說確定是己○○
        一情。又證人辛○○同日於偵查中亦稱：上揭兩則翻拍
        照片正面較為清楚者為被告，因與被告認識年餘，一看
        即知等語明確（參相驗卷第106 頁）；且於本院審理中
        亦證稱：與被告常見面，約1 週見面1 次，均在桃園地
        區見面，見面時各自施用毒品聊天等情屬實（參本院卷
        第180 頁至第181 頁），則證人辛○○既與被告見面次
        數頻繁，且於其等共處時，尚可各自施用毒品，而毋庸
        畏懼自己施用毒品之犯行曝光遭對方檢舉，佐以被告亦
        贈與手機予證人辛○○，足見兩人之情誼並非泛泛之交
        ，縱使證人辛○○係大而化之之個性，依其等熟識之程
        度，對於上開96年12月29日翻拍照片，即影像較為清晰
        者，當亦無誤認之可能。輔以，證人辛○○對於自97年
        7 月11日至97年10月22日因案執行中，係由不同單位借
        提訊問調查不同之案件乙節，可明辨確認，為其是認在
        卷（參本院卷第180 頁），足認證人辛○○得以分辨不
        同案件之行為人，而所指認翻拍照片所示影像即為被告
        一情亦無混淆之虞；再參酌上述翻拍照片所示之影像，
        尤以96年12月29日影像較為清晰者，顯非女子一情，當
        可確認，則警察如何將不明男子所為犯行加諸於證人辛○○一女子之身，是以證人辛○○所述製作警詢筆錄時
        ，甚為緊張，自忖若不指認被告，警方可能會將搶奪案
        件誣陷為其所為云云，亦屬無稽。復以，證人辛○○與
        被告並無怨恨嫌隙，此為證人是認在卷（參本院卷第18
        1 頁背面），證人辛○○就前述指認翻拍照片所示之影
        像即為被告乙節，不單於警詢中已詳為陳述如前，於同
        日檢察官訊問其如何能確定時，仍不移異其陳述，其憑
        信性自具相當之擔保；輔以證人辛○○於警詢中經警提
        示96年12月29日搶奪案件現場監視錄影光碟翻拍照片時
        ，毫無猶豫即告知警察該嫌疑人為被告乙節，亦據證人
        甲○○證述在卷（參本院卷第136 頁），足徵證人辛○○嗣後於本院審理時，就此部分刻意維護被告而更改前
        詞，其希冀淡化被告犯罪情節，而匿飾之情甚明。互參
        上情，證人辛○○於警詢、偵查中所指認被告乙節應足
        採信。
    2.復觀諸證人壬○○在上揭時、地遭搶之監視錄影光碟翻拍
      照片所示，行搶之人所騎乘之機車車牌號碼依稀可見為GK
      U-019 號（參偵查卷第68頁至第69頁翻拍照片），核與上
      開證人乙○○、壬○○、辛○○之證述內容互核相符，並
      無矛盾或不合常情之處，自堪認其於警詢、偵查中之自白
      應與事實相符，而其於審理中所為辯解，諒係事後圖卸之
      詞，委無可採，應以先前之自白為可採信。
  (三)事實欄一(二)96年12月23日搶奪林文仁案件
    1.被告於警詢及偵查中，就前述犯罪事實曾坦承不諱，惟其
      在本院審理中更易原供，而辯以前開情詞，業如前述，然
      查：
      (1)被告不單於警詢及偵查中，就前述犯罪事實均為自白不
        諱，是其在本院審理中突為翻異前詞否認原供，其辯詞
        之真實性已啟人疑竇。況且，於偵查中經檢察官徵得被
        告同意後，送請內政部警政署刑事警察局實施測謊，該
        鑑定人員施以緊張高點法之測謊技術，過程中因被告於
        圖3 （即桃園縣八德市○○街附近）曾經出現兩次左右
        之反應，並未完全一致於其他測試當中，故鑑定人於測
        後會談針對該反應部分加以詢問讓受測人得以針對其生
        理現象作解釋。於測試結束後，經針對測謊圖譜加以評
        估，發現受測人的確於圖3 中產生一些生理反應，須對
        被告加以詢問，被告可依其自由意志加以解釋，被告寫
        陳述書時，除陳述書中第一段文字係鑑定人所告知外，
        其他部分係由被告自行書寫，且在測後會談中曾經告知
        被告書寫陳述書與否得由其自行決定等情，業據鑑定人
        丁○○證述在卷，已如前述（參本院卷第130 頁至第13
        3 頁）；復以經本院勘驗前述鑑定人提出實施測謊中之
        測後會談錄影光碟，勘驗內容為：一、光碟內容時間從
        16點12分40秒開始至鑑定人結束測後晤談出門時間為16
        點33分16秒，歷時大約21分。地點為一個密閉房間，一
        開始只有被告1 人在房間內，約16點13分7 秒時看見鑑
        定人入內。二、鑑定人入內時持測謊時所使用之各圖示
        ，坐在被告面前詢問被告對各圖示之意見，惟前1 分鐘
        被告與鑑定人交談的內容聽不清楚。三、之後清楚聽見
        鑑定人以被告在圖3 地點有特別反應，而圖1 、2 並無
        反應質問被告理由，被告表示因圖3 地點有警察帶其至
        現場且有下車。四、鑑定人質疑被告於測試前自承圖1
        、2 、3 地點警察均有帶被告至現場，並非只有圖3 有
        去現場，被告表示只有在圖3 地點有下車，圖1 、2 地
        點其並無下車。五、鑑定人質疑在測試前之問題中有第
        6 個選項是沒有在上述任何圖示地點行搶，而被告對於
        該選項問題測試後並無反應。六、被告一再否認有去圖
        3 的地點行搶，鑑定人質疑為何在圖3 有反應，被告與
        鑑定人晤談過程數分鐘後，自行表示願意坦承有去圖3
        地點行搶，表示不想再來測謊。七、鑑定人表示究竟有
        無去圖3 地點行搶，被告自行決定究竟有無其事。八、
        約16點23分55秒時，被告自行以鑑定人準備之紙筆開始
        書寫內容，歷時約5 分鐘，於16時29分書寫完畢。九、
        上述書寫過程中，鑑定人告以如有作案手法，及行搶後
        的贓物究竟在何處可以記載下來，並表示如被告所指是
        其他搶案並應註記是其他搶案的內容，被告因而在紙張
        上另有記載，惟記載內容為何從光碟內容無法看見。十
        、約16點29 分 鑑定人持被告書寫的紙張出門，留被告
        一人在室內獨處，約16點32分鑑定人復行入內詢問被告
        鑑定經過有無遭到強暴脅迫等情形，被告答稱沒有，經
        鑑定人記載在文件上。十一、約16點33分鑑定人帶被告
        出門，聽到門外有人告以被告尚須製作筆錄等情，有本
        院98年11月9 日勘驗筆錄乙份存卷可參（參本院卷第13
        1 頁正、反面）。稽之上開錄影光碟內容，足見實施測
        謊之測後會談中被告所述及被告書寫自白書過程均係出
        於被告任意性所為，尤見被告上開所辯與事實不符，並
        益見鑑定人丁○○所為之證述屬實。
      (2)再者，桃園縣政府警察局八德分局於97年10月29日借提
        被告，於製作警詢筆錄前，因對於被害人林文仁該案毫
        無證據為何人所為，遂備妥錄影設備，於被告休息後，
        帶同被告自桃園縣八德市○○路及力行街口出發蒐證，
        並全程錄影，被告陸續於介壽路與天祥街口時，告知曾
        於該地行搶之過程，至大明街64號對面，被告亦表示在
        該處另有搶奪他人財物，經警告知該處正確方位後詢問
        並確認被告行搶之大略過程，包含當時天候、被害人行
        進與被告騎乘機車之方向、順向或逆向、行搶有無折返
        ，及搶奪後之逃逸去向各節，且於返回警局製作筆錄時
        ，被告目睹電腦螢幕播放之現場監視所翻拍機車騎士照
        片後，迅即自承係伊本人，並說明當時所著衣物特徵，
        其等確信大明街搶奪案即為被告所為，隨後其等帶同被
        告又前往八德市大湳商圈一帶，被告亦坦承於廣福路40
        號時，另犯他件搶案，至搶奪被害人林文仁時，所使用
        之交通工具則係與搶奪被害人壬○○所使用之交通工具
        為同一機車，惟被告無法說明機車來源等情，亦據桃園
        縣政府警察局八德分局偵查佐甲○○證述綦詳（參本院
        卷第135 頁至第141 頁）；況以被告無論於警察借提訊
        問後，或送請內政部警政署刑事警察局實施測謊後，送
        返臺灣桃園地方法院檢察署經由檢察官訊問時，均坦承
        各次犯行，且表明未遭警察刑求，亦分別有97年10月30
        日、98年3 月6 日檢察官訊問筆錄在卷可憑（參前開他
        字卷第35頁至第36頁、偵查卷第90頁至第91頁）。苟被
        告於警察借提訊問時，或實施測謊之測後會談時所供非
        任意性陳述，何以未於偵訊時表明上情；又若非其親身
        經歷之情境，何能就否認之各該案件具體描述搶奪財物
        之情節？是以，被告前開所辯各節，尚非可採。
    2.另查，被告舉出證人即其友人庚○○為不在場證明。然查
      ，前揭犯罪事實業經被告於警詢、偵查中坦承不諱，已如
      前述，而據證人庚○○於本院審理時具結證稱：因時隔甚
      久，96年12月23日晚間究否有與被告同在蘆竹住處已不復
      記憶，是否96年12月整月，被告有到其家中菜園幫忙亦無
      從確定，固有請被告幫其子陳心銓或陳炘毅刺青，但刺青
      時，其非全程在場，亦無法肯定確切時間等語（參本院卷
      第82頁至第83頁反面）。則依上開證人庚○○之證述，益
      徵被告於96年12月23日究有無至證人庚○○家中乙節，尚
      有疑義，是以即難據此為有利於被告之認定。
    3.復參酌被告分別搶奪被害人林文仁與被害人壬○○財物時
      ，所使用之交通工具為相同之機車，且搶奪被害人壬○○
      時，現場監視錄影光碟翻拍照片業經證人辛○○證述確係
      被告本人無訛等情；輔以被告搶奪被害人林文仁之現場監
      視錄影光碟，並據被告自承為該機車騎士，業據證人甲○○證述詳確，均如前述，並有該件監視器翻拍照片（96年
      12月23日八德市○○街64號前）足憑（參前開他字卷第47
      頁至第48頁）；而大明街60號現場之錄影光碟業經檢察官
      勘驗明確，亦有勘驗筆錄乙件在卷可考（參前開他字卷第
      53頁，詳後述）。是以被告上開自白應與事實相符而足採
      信。
    4.公訴意旨雖認被告搶奪被害人林文仁財物所為犯行，因被
      告騎乘機車擇機對行走路上之不特定人行搶，客觀上自極
      易因拉扯有致被害人倒地因而受傷、死亡之可能，竟為遂
      行犯罪之目的，於事實欄(二)所載時、地，自被害人林文仁
      背後，徒手搶奪被害人林文仁肩上之皮包，並因拉扯用力
      過猛致被害人林文仁跌倒於路邊昏迷，被告見狀乃折返被
      害人林文仁倒地處取走被害人林文仁背包後逃逸，被害人
      林文仁因倒地後，頭部撞擊地面，致顱內出血，於翌日死
      亡，且被害人林文仁死亡之結果，與被告之搶奪行為間有
      相當因果關係，被告於被害人林文仁搶奪行為所引起死亡
      之加重結果，自應負責等語。惟查：
      (1)按犯罪事實應依證據認定之，無證據不得認定犯罪事實
        ，刑事訴訟法第154 條第2 項定有明文。次按認定不利
        於被告之事實，須依積極證據，苟積極證據不足為不利
        於被告事實之認定時，即應為有利於被告之認定，更不
        必有何有利之證據，最高法院30年上字第816 號著有判
        例。再按刑法第17條規定：「因犯罪致發生一定之結果
        ，而有加重其刑之規定者，如行為人不能預見其發生時
        ，不適用之。」其中所謂「因犯罪致發生一定之結果」
        ，必其犯罪構成要件行為之實行與結果之發生間具相當
        因果關係，始與加重結果犯之成立要件該當。刑法第32
        5 條第2 項之搶奪致人於死罪，除須實行搶奪犯罪之行
        為人，對於被害人發生死亡之加重結果，在客觀上有預
        見之可能外，並以行為人所實行之搶奪行為本身與被害
        人死亡結果間，在客觀上有相當因果關係始得成立。所
        謂相當因果關係，係指依經驗法則，綜合行為當時所存
        在之一切事實，為客觀之事後審查，認為在一般情形下
        ，有此環境、行為之同一條件，均可發生同一之結果者
        ，則該條件即為發生結果之相當條件，行為與結果即有
        相當之因果關係。反之，若在一般情形下，有此同一條
        件存在，而依客觀之審查，認為不必皆發生此結果者，
        則該條件與結果不相當，不過為偶然之事實而已，其行
        為與結果間即無相當因果關係。
      (2)經查，96年12月23日下午9 時16分許，被告身著棒球衣
        、頭戴安全帽，騎乘上述所竊得之車牌號碼GKU-019 號
        重型機車，行經桃園縣八德市○○街時，見林文仁獨自
        逆向行走於該路旁，乃驅車逆向自後靠近林文仁，趁林
        文仁不及防備，突伸手搶奪林文仁肩上之背包，因當時
        天色昏暗微雨路滑，被告唯恐跌倒，而無法於瞬間立即
        奪下背包，迅即駛離，被告復騎車折返奪取被害人林文
        仁身上之背包等情，被告曾於警詢及偵查中自承在卷，
        並據證人甲○○證述明確，皆如前述。又被害人林文仁
        跌倒後，因枕部頭皮有皮下出血，右枕骨有橫向線狀骨
        折，右硬腦膜下腔位於額部及頂部有積血塊，右腦額、
        顳葉腦內出血，頭皮除枕部有挫傷外，額部頭皮未見出
        血，因此研判死者右腦額、顳葉之出血為跌倒導致枕部
        碰撞地面後造成之對撞性挫傷，最後引起腦水腫及中樞
        神經衰竭死亡之事實，固經檢察官督同法醫師相驗明確
        ，亦有96年12月24日勘（相）驗筆錄、相驗照片、97年
        1 月8 日複驗筆錄、97年1 月15日解剖筆錄、臺灣桃園
        地方法院檢察署檢驗報告書暨相驗屍體證明書、解剖相
        驗照片、法務部法醫研究所97年3 月28日法醫理字第09
        70000862號函暨檢附法醫所（97）醫剖字第0971100034
        號解剖報告書及（97）醫鑑字第0971100034號鑑定報告
        書可憑；然上開時、地之現場監視錄影光碟，經檢察官
        勘驗結果為：「一、0 分6 秒畫面右前方有一人逆向行
        走於路邊，一台機車亦逆向由該人後方行駛過去，其後
        因機車車燈過亮無法看出所發生之事，惟機車繼續往前
        逆向駛離後（之後該機車由對向車道斜騎切入順向車道
        中），可見該人躺於路邊停放之車輛旁邊。二、1 分14
        秒時，一台機車騎到該人身邊停下，騎車騎士下車，蹲
        下後，手裡拿著東西（無法辨識何物），再度騎機車離
        開。該騎士身穿深色上衣，上衣上方、中間有一排淡色
        的印刷顏色，右方袖子部分也有淡色的印刷顏色。三、
        5 分54秒時，該人自地上爬起，在附近四處張望至11分
        49秒時，往前走離開。（該人身穿深色衣物，頭上戴有
        帽子，右手拿著黑傘）」等情，並有檢察官97年11月4
        日勘驗筆錄在卷可稽（參前開他字卷第53頁）。繹之上
        開現場監視錄影光碟內容，復參酌證人甲○○於本院審
        理時證稱：監視影像有看見被告往前衝，但有無撞到，
        伊並不知情，且被害人倒下後有在站起來，與被告聊天
        時，有告知被害人林文仁後來死亡，但不能確定與被告
        有關等語（參本院卷第141 頁），雖可認定被告騎乘機
        車逆向行駛並驅近於亦同為逆向行走之被害人林文仁後
        方，惟雙方即將交會之際，因機車之車燈亮光所致，無
        從自畫面清晰判斷兩者交會時之情事，則被告究否已碰
        撞被害人林文仁身體，而被害人林文仁是否因機車撞擊
        始跌倒於地，即有可疑。徒據上開因車燈光亮導致無從
        辨識被告騎乘機車與被害人交會情節而失之簡略之監視
        錄影光碟，尚難遽認被告確有出手施以過猛之腕力行為
        ，致被害人林文仁因而跌倒於地。復以，觀諸上開監視
        錄影光碟內容，被告所騎乘之機車驅近被害人林文仁身
        後迅即駛離，而該時、地，天雨路滑，已據被告自承，
        亦有前開監視錄影光碟在卷，則被告一邊物色行搶之對
        象，進而出手行搶之際，一邊繼續騎乘機車前行，兩人
        交會之片刻，被告應係單手行搶，而被告除出手行搶外
        ，另需注意濕滑之路況以操控機車前行，於此情況下，
        瞬間無法如期行搶完成，為防自身跌倒且遭人反抗制伏
        ，恐亦難以猛力拉扯財物，甚而尚未接觸被害人身體及
        其財物。是以雖被害人林文仁倒地屬實，亦不能排除係
        天雨路滑或因碰撞現場停放之其他車輛所致，又縱使被
        告所騎乘之機車與被害人林文仁之身體有所碰觸，互參
        上開時地之情狀，是否被告已施以足以致使被害人林文
        仁倒地之猛力，亦非無疑，因而被告自承因恐滑倒故未
        快速衝撞被害人等語即非無據。
      (3)據上，被告騎乘前開機車驅近被害人林文仁之際，其動
        線如何，被害人有無先行碰撞停放現場之車輛，發生如
        何情況，究否係被告之機車或出手行搶之腕力猛烈致使
        被害人林文仁倒地等情，依現存卷證尚難認定，被害人
        林文仁於現場因其他原因而跌倒，皆難逆料，被告也無
        預見之可能，依客觀的事後審查，無論是否加重結果之
        發生，對被告而言，即有可能係偶然發生之事實，而非
        一般人客觀上所能預見。從而，基於「罪疑唯輕」原則
        ，依本件現存證據，及本院依職權調查本案所呈現及相
        關之事證範圍，仍查無其他得以排除該等合理懷疑，而
        足認被告確有檢察官所指加重結果犯行之證據，揆諸前
        揭解釋及說明，自無從令被告就被害人林文仁死亡之加
        重結果負責，而以刑法第325 條第2 項搶奪致死罪相繩
        。
    5.據上所陳，此部分事證已臻明確，被告如事實欄(二)所載之
      搶奪犯行洵堪認定。
  (四)事實欄一(四)竊盜犯行、事實欄一(五)搶奪犯行部分：
    如事實欄一(四)、(五)所載之犯罪事實業據被告於本院審理時自
    白不諱，核與其在警詢、偵查中所述合致（參97年度他字第
    4715號第24頁至第46頁、第55頁至第58頁、第60頁至第63頁
    、98年度偵字第1561號卷第83頁至第84頁、第90頁至第91頁
    、本院98年度審訴字第1035號卷第42頁至第45頁、第62頁至
    第65頁、本院98年度訴字第693 號卷第35頁至39頁、第72頁
    至第84頁、第130 頁至142 頁、第176 頁至第183 頁、第20
    1 頁至第203 頁）；又核與證人即被害人丙○○於警詢中證
    述：其所有之車牌號碼PF2-832 號重型機車，於97年1 月9
    日中午12時50分許，停放在桃園縣桃園市○○路○段317 號
    前，因未附加防盜所而遭竊等情屬實（參98年度偵字第1561
    號卷第38頁至第39頁）；並有桃園縣政府警察局車輛協尋電
    腦輸入單（參上開偵查卷第53頁）；復據證人即被害人戊○○於警詢中陳述：伊在97年1 月9 日下午1 時14分許，騎乘
    車牌號碼MOK-289 號重型機車由桃園縣桃園市往大溪鎮方向
    行駛，行經桃園縣八德市○○路1 段與天祥街116 巷口有歹
    徒1 人，穿著黑色外套，白色鞋子，騎乘一部重型機車往伊
    身邊靠近至伊將車輛停止後，即自伊所騎乘之機車腳踏墊上
    搶走皮包後逃逸等語明確（參97年度他字第4715號卷第7 頁
    至第8 頁）。上開被害人雖無法明確指認被告即為對其財物
    行竊、行搶之人，自無由以其等「指認」被告係對其竊盜或
    搶奪之人之陳述以補強被告之自白，然前述被害人確有財物
    遭竊、被搶之事實，否則其等端無必要在警詢中隨意編撰前
    開事實，且就其等財物曾遭竊、遭搶之經驗，被害人亦無虛
    偽陳述之必要。再者，被害人戊○○遭竊之門號0000000000
    號行動電話之手機序號000000000000000 號，曾以證人辛○○胞姊劉麗萍所申請由劉麗萍外甥女劉姍使用之門號0000
    000000號行動電話插卡使用，而上開000000000000000 號序
    號之手機係己○○交付辛○○使用乙節，並據證人辛○○、
    劉麗萍、劉姍分別於警詢中證述詳確（參97年度他字第47
    15號卷第2 頁至第6 頁、第12頁至第14頁、第15頁至第17頁
    、98年度偵字第1561號卷第45頁至第47頁），亦有臺灣大哥
    大雙向通聯紀錄查詢、中華電信手機序號查詢資料、和信電
    訊股份有限公司手機序號之雙向通聯紀錄查詢回覆、遠傳電
    信股份有限公司通聯紀錄查詢回覆、泛亞雙向通聯紀錄查詢
    、臺灣大哥大雙向通聯紀錄查詢、遠傳雙向通聯紀錄查詢、
    中華電信手機序號查詢在卷可稽（參97年度相字第14號卷第
    130 頁至第137 頁、第138 頁至第139 頁、第140 頁至141
    頁、第142 頁至第143 頁、第14 5頁至第146 頁、第147 頁
    、第148 頁至第154 頁、第155 頁至第176 頁）。足認被告
    前開自白，核與事實相符，堪以採信。
  (五)綜上所述，本件事證已臻明確，被告如事實欄所載之犯行洵
    堪認定，應予依法論科。
三、論罪科刑之法律適用
  (一)核被告己○○所為：如事實欄一(一)、(四)，均係犯刑法第320
    條第1 項之竊盜罪；如事實欄一(二)、(三)、(五)所為，各係犯刑
    法第325 條第1 項之搶奪罪。又被告上開所犯搶奪、竊盜犯
    行間，犯意各別，行為互殊，又核無實質上一罪或裁判上一
    罪之關係，為實質上數罪關係，應予分論併罰。另按搶奪致
    人於死罪，其基本犯罪（搶奪）而言，為故意犯，就其加重
    結果（致人於死）而言，則為過失犯，就上開事實欄一(二)部
    分，被告所為僅係犯刑法第325 條第1 項普通搶奪罪；普通
    搶奪及搶奪致人於死犯罪事實並非同一，本院認定有罪判決
    之普通搶奪之犯罪事實，為起訴搶奪致人於死犯罪事實之減
    縮，無刑事訴訟法第300 條變更起訴法條之適用。
  (二)又被告前有如事實欄一所載之刑案前科紀錄及徒刑執行情形
    ，有臺灣高等法院被告前案紀錄表在卷可憑，其於有期徒刑
    執行完畢5 年內故意再犯本件有期徒刑以上各罪，依刑法第
    47條第1 項規定均成立累犯，並皆應加重其刑。另按對於未
    發覺之罪自首而受裁判者，減輕其刑。刑法第62條定有明文
    。又刑法第62條所規定之自首，以對於未發覺之罪，向有偵
    查權之機關或公務員自承犯罪，進而接受裁判為要件。本院
    依聲請傳喚證人即查獲員警甲○○到庭具結證稱：96年12月
    24日處理被害人林文仁死亡之外勤勤務時，無法判斷犯罪嫌
    疑人為何人，借提被告至案發現場查證時，對於被害人林文
    仁該件搶奪案件毫無證據是何人所為，故事前並未將該案透
    露給被告知悉，若被告於其等至大明街64號現場查證時，未
    坦承該件搶奪犯行，依當時蒐證情狀，亦無從移送本件，是
    本件應構成自首等語明確（參本院卷第135 頁反面、第137
    頁、第140 頁）。足認當日員警係因查證被害人壬○○、戊○○遭人搶奪財物案件，並據證人辛○○之證述始借提被告
    至現場查看，目的僅係先行調查上開2 件搶奪案件部分，縱
    認證人甲○○認為依據行搶之方式，被告可能涉及被害人林
    文仁遭搶案件，亦僅係其等尚非有根據之主觀懷疑，亦乏親
    眼所見之客觀物證狀態為合理質疑之根據，則參照上開說明
    ，堪認被告於警方尚未知悉發覺其搶奪被害人林文仁財物之
    犯行前，即主動向員警坦承，合於前述自首之要件，經本院
    審酌其犯罪及自首情節，爰依該條項規定減輕其刑。另事實
    欄一(二)部分，其刑有加重及減輕者，並依刑法第71條第1項
    規定，先加後減之。
  (三)按被告於訊問時得保持緘默，無須違背自己之意思而為陳述
    ，刑事訴訟法第95條第2 款定有明文，此為我國刑事訴訟法
    明文賦與被告緘默權之規定，是被告於法院審理中，自得本
    諸緘默權而拒絕陳述或拒絕違背自己之意思而為陳述。蓋被
    告未經審判證明為有罪確定前，推定其為無罪，而國家對被
    告行使刑罰權，係對人民基本權利之嚴厲侵害，則在無罪推
    定之原則下，於進行刑罰權確認之程序中，自應由國家負積
    極證明之責，而無強使被告在此不利於己之程序中違背其意
    願而為陳述之理，是法律賦與被告此項消極對抗作用之緘默
    權，良有以致。然上開規定僅賦與被告消極緘默之權，除此
    之外並未容許被告得進一步以積極之方式為不實陳述或主張
    ，此諒屬立法者於「人權保障」與「社會保安」兩端之間持
    平之考量，以避免被告對法院實行確認國家刑罰權法定程序
    任加干擾。是以被告於審理程序中如能自白犯行，固可作為
    犯罪後態度良好之考量情狀，然如被告於審理中僅單純否認
    犯行未為自白，因屬合法權利之行使，自不能據之認其犯罪
    後態度不佳。而茍被告放棄此項緘默權利，除單純否認犯罪
    外，甚而進一步於訴訟程序為不實陳述或主張，致國家尚需
    耗用更多資源於訴訟程序之進行，此即逸脫其正當權利之行
    使範圍，當屬其犯罪後態度之表現，而可作為法院審酌刑度
    之事項。本件被告曾於警詢及移送檢察官訊問時坦承犯行，
    嗣於本院審理中否認犯行，並舉出證人庚○○資為不在場證
    明，且其就有無於事實欄一(一)至(三)所示時、地竊取、搶奪被
    害人前述各該財物等重要事項，於歷次供述時一再匿飾反覆
    ，其飾詞圖卸之情至為顯然，甚為可議，應以其此等虛偽陳
    述之情形認為犯後態度不佳，而為從重量刑之審酌事項。兼
    審酌被告年值青壯，智識程度並無明顯不足之情形，竟不循
    正當方式憑恃己力以供生活之需，僅因個人貪念而驟起盜心
    ，動機可議，所竊物品價值，及其已有如事實欄一所載犯罪
    科刑紀錄（有臺灣高等法院被告前案紀錄表附卷足參），素
    行非佳，竟不知戒慎，再度違犯，尤見並未因前案科刑而生
    警惕悛悔之意，惡性匪淺，其竊盜、搶奪行為，輕忽他人財
    產法益，破壞社會大眾對於己身財產管領之正常活動，對被
    害人所造成嚴重心理上恐懼，兼衡被告犯罪之動機、目的、
    手段、竊取財物之價值等一切情狀，核情量處如主文所示之
    刑，以資懲儆。
據上論斷，應依刑事訴訟法第299 條第1 項前段，刑法第320 條
第1 項、第325 條第1 項、第47條第1 項、第62條、第51條第5
款，刑法施行法第1 條之1 第1 項、第2 項前段，判決如主文。
本案經檢察官梁光宗到庭執行職務。
中    華    民    國    99    年    5     月    13    日
              刑事第六庭  審判長法  官  錢建榮
                                法  官  黃翊哲
                                法  官  呂美玲
以上正本證明與原本無異。
如不服本判決應於收受判決後10日內向本院提出上訴書狀，並應
敘述具體理由。其未敘述上訴理由者，應於上訴期間屆滿後20日
內向本院補提理由書(均須按他造當事人之人數附繕本)「切勿逕
送上級法院」。
                                書記官  李玉華
中    華    民    國    99    年    5     月    14    日
附表【被告己○○之主文】
┌──┬────────┬───────────────────┐
│編號│犯罪事實        │ 主   文                              │
├──┼────────┼───────────────────┤
│1   │如事實欄一(一)所載│己○○竊盜，累犯，處有期徒刑柒月。    │
│    │之犯罪事實      │                                      │
├──┼────────┼───────────────────┤
│2   │如事實欄一(二)所載│己○○意圖為自己不法之所有，而搶奪他人│
│    │之犯罪事實      │之動產，累犯，處有期徒刑拾月。        │
│    │                │                                      │
├──┼────────┼───────────────────┤
│3   │如事實欄一(三)所載│己○○意圖為自己不法之所有，而搶奪他人│
│    │之犯罪事實      │之動產，累犯，處有期徒刑拾壹月。      │
│    │                │                                      │
├──┼────────┼───────────────────┤
│4   │如事實欄一(四)所載│己○○竊盜，累犯，處有期徒刑肆月。    │
│    │之犯罪事實      │                                      │
│    │                │                                      │
├──┼────────┼───────────────────┤
│5   │如事實欄一(五)所載│己○○意圖為自己不法之所有，而搶奪他人│
│    │之犯罪事實      │之動產，累犯，處有期徒刑捌月。        │
└──┴────────┴───────────────────┘
附錄本案論罪科刑法條：
中華民國刑法第320條
（普通竊盜罪、竊佔罪）
意圖為自己或第三人不法之所有，而竊取他人之動產者，為竊盜
罪，處5  年以下有期徒刑、拘役或 5 百元以下罰金。
意圖為自己或第三人不法之利益，而竊佔他人之不動產者，依前
項之規定處斷。
前二項之未遂犯罰之。
中華民國刑法第325條
（普通搶奪罪）
意圖為自己或第三人不法之所有，而搶奪他人之動產者，處 6
月以上 5 年以下有期徒刑。
因而致人於死者，處無期徒刑或 7 年以上有期徒刑，致重傷者
，處 3 年以上 10 年以下有期徒刑。
第 1 項之未遂犯罰之。

司法院資訊處製作；財團法人民間司法改革基金會備份。
